臺灣臺北地方法院民事判決
110年度重訴字第998號
原      告  丁麗瑛  
訴訟代理人  陳夏毅律師
被      告  涂志成  

訴訟代理人  徐正安律師
上列當事人間請求履行協議事件，本院於民國111年2月21日言詞
辯論終結，判決如下：
　　主　    文
被告應給付原告新臺幣陸百萬元，及自民國一百一十年十一月十
日起至清償日止，按週年利率百分之五計算之利息。
訴訟費用由被告負擔。
本判決於原告以新臺幣貳佰萬元為被告供擔保後得假執行。但被
告如以新臺幣陸百萬元為原告預供擔保，得免為假執行。
    事實及理由
壹、程序事項：按當事人得以合意定第一審管轄法院，但以關於
    由一定法律關係而生之訴訟為限，前項合意，應以文書為之
    ，民事訴訟法第24條定有明文。依兩造於民國106年8月3日
    簽立之協議書（下稱系爭協議書）第6條約定，兩造合意以
    本院為契約涉訟時之第一審管轄法院，是以原告向本院提起
    本件訴訟，核與首揭規定，尚無不合，合先敘明。
貳、實體事項：
一、原告主張：
　㈠被告涂志成為柴桽賺企業社之實際負責人，其親女即訴外人
    涂馨文為該社之登記負責人，原告前於101年11月13日經被
    告招攬向該企業社投資購買合法箱式殖菌牛樟椴木100箱共
    計新臺幣（下同）650萬元，並於106年8月3日簽立系爭協議
    書，依系爭協議書第1點、第3點之約定，被告應給付原告本
    金650萬元及獲利以150萬元計算，合計為800萬元，再分6期
    ，即107年2月、8月、108年2月、8月、109年2月、8月，於
    第2、3期給付200萬元，其餘期數給付100萬元，合計為800
    萬元，然被告於第一期即未依約給付，視為全部到期，原告
    曾於109年12月21日寄發存證信函催請被告給付，被告迄今
    僅給付200萬元，餘款600萬元均未給付。爰依系爭協議書第
    3條提起本件訴訟等語。
　㈡並聲明：1.被告應給付原告600萬元，及自起訴狀繕本送達翌
    日起至清償日止，按年息5％計算之利息。2.願供擔保請准宣
    告假執行。
二、被告則以：
  ㈠依系爭協議書第4條之約定，被告提供牛樟菇300兩、牛樟丸3
    00盒作為本金及利息共800萬元款項之擔保，且擔保品可供
    販售，如原告已出售，售得價金即可返還上開款項，故本件
    原告自應就擔保品優先取償。又倘該擔保品無法抵償600萬
    元，則原告亦應將擔保品全數返還原告，否則豈非雙重獲利
    ，故就此部分行使同時履行抗辯等語置辯。
  ㈡並聲明：1.原告之訴駁回。2.如受不利益判決，願供擔保請
    准宣告免為假執行。　　　 
三、查下列事項經兩造所不爭執（見本院卷第71至72頁），自堪
    信為真實：
  ㈠被告涂志成為柴桽賺企業社之實際負責人，其親女涂馨文為
    該社之登記負責人。
  ㈡原告於101年11月13日與被告商議向該企業社投資購買合法箱
    式殖菌牛樟椴木100箱共計650萬元，並於106年8月3日簽立
    協議書，依據協議書第1條、第3條之約定，被告應給付原告
    本金650萬元及獲利以150萬元計算，合計為800萬元，再分6
    期，於107年2月、8月、108年2月、8月、109年2月、8月，
    於第2、3期給付200萬元，其餘期數給付100萬元，合計為80
    0萬元。
  ㈢原告曾於109年12月21日寄發存證信函催請被告給付，被告迄
    今僅給付200萬元，餘款迄今尚有600萬元未給付。
四、原告主張被告應依系爭協議書之約定，將尚未給付之餘款60
    0萬元如數給付原告等情，為被告所否認，並以前詞置辯。
    是本件之爭點為：原告依系爭協議書之約定請求被告給付餘
    款600萬元是否可採？即被告抗辯原告應自擔保品價值扣除
    於未償餘額中，否則亦應於原告由原告返還擔保品並與被告
    之清償義務為同時履行抗辯，是否有據？茲析述如下：　　
　㈠原告主張被告依系爭協議書之約定，尚有餘款600萬元為清償
    一節，業據兩造所不爭執，業如前述。並參諸系爭協議書第
    3條約定以分6期給付款項之方式，其最末1期清償期為109年
    8月，亦已屆期等情，亦有系爭協議書存卷為憑（見本院卷
    第17至18頁），是被告自有依系爭協議書之約定給付未償餘
    款600萬元之義務。
　㈡關於被告辯稱該未償餘額600萬元應由原告就擔保品優先取償
    ，並於擔保品出售扣除擔保品售得價金後始由被告就該不足
    額為清償一節：
　1.按當事人主張有利於己之事實者，就其事實有舉證之責任，
    民事訴訟法第277條前段定有明文。次按事實為法律關係發
    生之特別要件者，主張權利存在之當事人，應就權利發生之
    事實負舉證責任，主張權利不存在之人，就權利障礙、權利
    消滅或權利排除事實負舉證責任（最高法院98年度台上字第
    1265號判決、98年度台上字第1219號判決意旨參照）。本件
    被告抗辯原告已就該擔保品出售，自應於求償金額中扣除該
    售得價金一節，自屬本於其債務業已消滅為抗辯，乃權利消
    滅事由，應由被告就該擔保品確已出售並取得價金一節負舉
    證責任。
　2.經查，系爭協議書第4條第2項固有約定由被告提供牛樟菇30
    0兩，牛樟丸300盒作為被告欠款之擔保，及約定「甲方（即
    被告）於提供擔保品期間得販售擔保品，擔保品售得金額款
    項甲方應全額供返還乙方（即原告）第一項之款項，並自分
    期付款第六期開始返還，第六期還畢則清償第五期，依此類
    推」等內容，有系爭協議書在卷可稽（見本院卷第18頁）；
    原告就其確實有收到上述擔保品一節亦不爭執（見本院卷第
    72頁），然主張其中牛樟丸部分因有保存期限，已返還被告
    ，牛樟姑則仍由原告占有中（見本院卷第72、91頁）；又被
    告並無提出任何兩造曾按系爭協議書上開約定將牛樟菇、牛
    樟丸出售取償之相關證據，自難認被告已有任何售得款項可
    抵償對於原告上述欠款，是被告此部分抗辯，自不足取。
  ㈢關於被告抗辯於被告清償同時，原告應就被告所交付之牛樟
    菇、牛樟丸返還被告，為同時履行抗辯一節：
　1.按所謂同時履行之抗辯，仍係基於雙務契約而發生，倘雙方
    之債務，非本於同一之雙務契約而發生，縱令雙方債務在事
    實上有密切之關係，或雙方之債務雖因同一之雙務契約而發
    生，然其一方之給付，與他方之給付，並非立於互為對待給
    付之關係者，均不能發生同時履行之抗辯（最高法院59年台
    上字第850號、86年度台上字第2860號判決意旨參照）。
　2.經查，依系爭協議書第4條擔保品之約定，係在擔保被告履
    行其返還該協議書第3條各期款項之債務，故在未清償前，
    尚不得請求原告返還各該用以擔保之牛樟菇、牛樟丸，是被
    告辯稱其就上開債務之清償義務應與原告人擔保物之返還同
    時履行，顯與前開規定不合，尚不可取。
五、綜上所述，被告依系爭協議書之約定，已屆清償期仍有600
    萬元之款項尚未償還原告，且系爭協議書之擔保品亦無業已
    出售取償之相關證據，自無從就賣得價金扣除於未償餘額，
    併原告就被告提供之牛樟菇、牛樟丸擔保品之返還義務，與
    其對原告之清償義務，尚非立於對待給付關係之義務，無從
    為同時履行抗辯。從而，原告依系爭協議書第3條之約定，
    請求被告給付600萬元，及自起訴狀繕本送達被告之翌日即1
    10年11月10日（見本院卷第49頁送達回證）起，至清償日止
    ，按年息5％計算之利息，為有理由，應予准許。兩造均陳明
    願供擔保請准宣告假執行及免為假執行，經核均與法律規定
    相符，爰分別酌定相當擔保金宣告之。
六、本件事證已臻明確，兩造其餘主張攻擊防禦方法，經本院斟
    酌後，認與判決結果不生影響，爰不予以一一論述，附此敘
    明。
七、據上論結：本件原告之訴為有理由。依民事訴訟法第78條、
    第390條第2項、第392條第2項，判決如主文。
中　　華　　民　　國　　111 　年　　3 　　月　　3 　　日
                  民事第七庭    法  官    陳彥君  
以上正本係照原本作成。
如對本判決上訴，須於判決送達後20日內向本院提出上訴狀。如
委任律師提起上訴者，應一併繳納上訴審裁判費。
中　　華　　民　　國　　111 　年　　3 　　月　　3 　　日
　　　　　　　                  書記官    吳昭誼